【裁判字號】    98,易,452
【裁判日期】    981231
【裁判案由】    竊盜
【裁判全文】
臺灣雲林地方法院刑事判決               98年度易字第452號
公  訴  人  臺灣雲林地方法院檢察署檢察官
被      告  乙○○
            戊○○
            甲○○
上列被告等因竊盜案件，經檢察官提起公訴（98年度偵字第3440
號），本院判決如下：
    主  文
乙○○犯結夥竊盜未遂罪，累犯，處有期徒刑陸月，如易科罰金
以新臺幣壹仟元折算壹日。
戊○○犯結夥竊盜未遂罪，處有期徒刑陸月，如易科罰金以新臺
幣壹仟元折算壹日。
甲○○犯結夥竊盜未遂罪，處有期徒刑陸月，如易科罰金以新臺
幣壹仟元折算壹日。
    事  實
一、乙○○前因竊盜、搶奪等案件，經本院以91年度訴字第279
    號判決，分別判處有期徒刑6 月、10月，應執行有期徒刑1
    年4 年確定。又因施用第一級毒品案件，經本院以92年度訴
    字第101 號判決判處有期徒刑8 月確定。再因侵占案件，經
    本院以92年度虎簡字第51號判決判處罰金銀元2 千元，如易
    服勞役，以銀元300 元折算1 日確定，上開3 罪經接續執行
    （侵占案件易服勞役6 日），於民國94年1 月22日縮短刑期
    執行完畢（構成累犯）。詎其不知悔改，與戊○○、甲○○
    共同基於意圖為自己不法所有之犯意聯絡，結夥3 人於98年
    6 月9 日晚間9 時7 分許，由甲○○騎乘車牌號碼RZ7-792
    號輕型機車，戊○○騎乘車牌號碼RZ2-463 號輕型機車搭載
    乙○○，至雲林縣虎尾鎮○○里○○路國立虎尾科技大學郵
    局前，由乙○○（起訴書誤載為甲○○）下車持不詳之工具
    （無積極證據認係客觀上足對人身安全產生危害之兇器），
    著手欲撬開丙○○所有而順向停放在該處路旁之車牌號碼2B
    -1070 號自用小貨車駕駛座門鎖，以遂行竊取該自用小貨車
    之目的，甲○○（起訴書誤載為乙○○）則騎乘上開RZ7-79
    2 號機車在該自用小貨車駕駛座前方把風，戊○○亦騎乘上
    開RZ2-463 號機車在該自用小貨車旁把風，以便隨時接應乙○○，惟適為行經該處散步之丙○○及女友丁○○發現，丙○○即刻前往制止乙○○，乙○○見事跡敗露，旋往甲○○
    方向逃跑，由甲○○騎乘上開RZ7-792 號機車接應乙○○逃
    離現場，戊○○見狀亦騎乘上開RZ2-463 號機車逃逸，因而
    未遂。嗣丙○○、丁○○將所目擊之上開2 部車牌號碼報警
    處理後查獲。
二、案經雲林雲林縣警察局虎尾分局報告臺灣雲林地方法院檢察
    署檢察官偵查起訴。
    理  由
壹、程序方面：
一、按除簡式審判程序、簡易程序及刑事訴訟法第376 條第1 款
    、第2 款所列之罪之案件外，第一審應行合議審判，刑事訴
    訟法第284 條之1 定有明文。本件被告乙○○、戊○○、甲○○所犯上開結夥竊盜未遂罪，屬刑事訴訟法第376 條第2
    款所列之罪之案件，依同法第284 條之1 規定，第一審自毋
    庸行合議審判，合先敘明。
二、證據能力方面：
    按被告以外之人於審判外陳述，雖不符刑事訴訟法第159 條
    之1 至之4 之規定，而經當事人於審判程序同意作為證據，
    法院審酌該言詞陳述或書面陳述作成時情況，認為適當者，
    亦得為證據；當事人、代理人或辯護人於法院調查證據時，
    知有同法第159 條第1 項不得為證據之情形，而未於言詞辯
    論終結前聲明異議者，視為有前項之同意，同法第159 條之
    5 定有明文。本件檢察官所舉所有書面及言詞陳述之證據能
    力，業經被告乙○○、戊○○、甲○○於本院行準備程序時
    均表明同意作為證據（見本院卷第34頁背面至第35頁正面、
    第40頁背面至第41頁背面、第65頁背面至第66頁正面），本
    院審酌該等供述證據之取得過程並無瑕疵，與本件待證事實
    間復具有相當之關聯性，以之為本件證據尚無不當，自得採
    為證據。
貳、實體部分：
一、認定犯罪事實所憑之證據及理由：
    訊據被告乙○○固坦承有著手行竊被害人丙○○所有之自用
    小貨車未遂之犯行，惟矢口否認有何結夥3 人之加重要件，
    辯稱：甲○○騎機車在前，我是給戊○○騎機車載，我們原
    本要去堤防，騎到那邊就停下，我就看到1 部貨車，我跟戊○○說你停下來，我要去看那部車是否可以開，戊○○就停
    下，他知道我要去偷，甲○○看到我們停下，他也跟著停下
    ，當時他騎在前面距離我們沒有多遠約4.86公尺（當庭筆畫
    距離，經通譯測量），戊○○停車的位置距離自用小貨車約
    1.44公尺（當庭筆畫距離，經通譯測量），他可以清楚看到
    我開駕駛座的車門，他沒有把風，甲○○沒有看到我開駕駛
    座的車門，他不知道我要偷那部車，我有出手要扳開自用小
    貨車的車門，但我沒有拿工具，我是用拉的方式，看鎖有無
    按下，若沒有的話，就用我當時所帶家裡的鑰匙開，從我下
    車到扳開車門到車主過來約10秒鐘，被害人就衝過來打我，
    勒住我的脖子，所以我才跑給他追，我上甲○○的機車，跟
    他說趕快走，我們3 個人之前沒有說好要偷車，我當天是穿
    短褲，1 件有圖騰的衣服，不是穿白的就是穿黑的云云（見
    本院卷第40頁正反面、第41頁背面至第43頁背面、第100 頁
    正面）；被告戊○○矢口否認有上開結夥竊盜未遂之犯行，
    辯稱：我知道乙○○當天是穿七分褲，白底圓領前面有圖騰
    的短袖Ｔ恤，乙○○說要找朋友喝酒，但沒有說要去哪裡，
    我是穿黑色衣服騎機車載乙○○，他說他要去廁所，當時我
    離那部車有5 、6 步，甲○○騎在前面，距離我們約4.24公
    尺（當庭筆畫距離，經通譯測量），乙○○下車後就直接去
    車子駕駛座旁邊，我沒有看到乙○○拿扳手要撬開自用小貨
    車車門，我看他下車趴在車子駕駛座那邊，我沒有下車，我
    有看到車主打他，後來抓他脖子叫他別走，他把車主揮開就
    跑走，我也不知道發生什麼事情，後來我有離開現場，回去
    問乙○○他們什麼事情，甲○○當時也有在場，他跟乙○○
    在一起，他們跟我說是仇人，乙○○說他要上廁所時，甲○○當時人在前面廁所云云（見警卷第12頁、本院卷第34頁正
    面、第35頁正面至第37 頁 正面、第98頁背面至第99頁背面
    ）；被告甲○○亦矢口否認有上開結夥竊盜未遂之犯行，辯
    稱：案發當時我在前面100 公尺小便，乙○○、戊○○在貨
    車那邊小便，後來我小便完就啟動機車要離開，要買麵給我
    太太吃，我有在機車發動的地方跟乙○○、戊○○說要小便
    ，就是自小貨車停放的前面，（後改稱）我是在同心公園那
    邊就跟他們說我要小便，我要先走，他們就跟著我走，我也
    不知道他們有跟來，案發時他們在後面大小聲，我有等了一
    會，不到1 分鐘，後來乙○○就衝過來，叫我趕快騎走，我
    也不知道什麼情形，他說是他的仇人，叫我趕快載他離開，
    車主有說意思是不要走，當時我是穿黃色衣服，戊○○穿黑
    色衣服云云（見本院卷第65頁正面、第66頁正面至第68頁背
    面、第98頁正面至第99頁）。惟查：
  (一)被告乙○○於98年6 月9 日晚間9 時7 分許，搭乘戊○○所
    騎乘之車牌號碼RZ2-463 號輕型機車，與被告甲○○騎乘車
    牌號碼RZ7-792 號輕型機車，共同行至雲林縣虎尾鎮○○里
    ○○路虎尾科技大學郵局前，被告乙○○下車著手欲撬開丙○○所有而順向停靠在該處路旁之車牌號碼2B-1070 號自用
    小貨車駕駛座門鎖，以遂行竊取該自用小貨車之目的，當時
    被告甲○○騎乘上開RZ7-792 號輕型機車停在該自用小貨車
    前方，被告戊○○則騎乘上開RZ2-463 號機車停在該自用小
    貨車旁，惟適為行經該處散步之丙○○及其女友丁○○發現
    ，丙○○即刻前往制止被告乙○○，被告乙○○見事跡敗露
    ，旋往甲○○方向逃跑，因而未遂，嗣被告乙○○跳上被告
    甲○○所騎乘之上開RZ7-792 號機車逃逸，被告戊○○見狀
    亦騎乘上開RZ2-463 號機車逃離現場等情，業經證人丙○○
    、丁○○於本院審理時證述明確（見本院卷第82頁背面至第
    94頁正面），且為被告乙○○、戊○○、甲○○所不爭執，
    並有記錄作案機車車牌號碼之便條紙1 張、車號查詢輕型機
    車車籍資料2 份及照片6 張在卷可稽（見警卷第16頁至第20
    頁、第26頁至第27頁），應堪信為真實。
  (二)公訴意旨認本件係被告甲○○著手欲撬開上開自用小貨車門
    鎖，經車主丙○○發現後，即由被告乙○○騎乘上開RZ7-79
    2號輕型機車接應逃離現場等情，無非係以證人丙○○、丁○○於警詢及檢察官偵訊時之指認為主要論據。惟證人丙○○雖於警詢時指證：1名男子身材胖，穿著黃色Ｔ恤，是企
    圖破壞駕駛座車門男子，他被我發現後被1位穿著白色Ｔ恤
    騎乘RZ7- 792號往工專路方向逃逸，另1名男子瘦小，穿著
    黑色長袖外套騎乘RZ2-463號輕機車往文化路方向逃逸，穿
    黃色Ｔ恤就是警方通知到所內的RZ7-792號輕機車車主甲○○，是他企圖破壞駕駛座車門鎖男子，黑色衣服的男子就是
    警方通知到所內的RZ2-463號輕機車車主戊○○沒錯，穿白
    色上衣男子我忘了他臉，所以我無法指認是他等語（見警卷
    第2頁至第3頁），及於檢察官偵訊時證稱：檢察官所提示穿
    黃色衣服的甲○○照片，就是他開車門鎖的，檢察官所提示
    穿黑色衣服的戊○○照片，就是他在旁邊都騎在機車上等語
    （見偵卷第8頁），然於本院審理時改稱：被告3人身上穿的
    衣服是我到警察局講的，我當時是記身材，人是他們3個沒
    錯，但我想說黃色及白色上衣是否有搞錯，我想我可能把甲○○、乙○○搞錯了，他們身材差不多，但淡黑色外套這件
    不會錯，因為他（指被告戊○○）是自己往後面跑等語（見
    本院卷第85頁正面至第86頁正面、第87頁背面）。又證人丁○○雖於警詢固證稱：我與男友丙○○牽小狗散步時，有看
    到1名男子（穿黃色Ｔ恤）要竊取該車，穿黃色Ｔ恤就是警
    方通知到所內的RZ7-792號輕機車車主甲○○，穿黑色衣服
    的男子就是警方通知到所內的RZ2-463號輕機車車主戊○○
    沒錯，穿白色上衣男子我沒有看到，所以我無法指認是他等
    語（見警卷第5頁至第6頁），及於檢察官偵訊時復證稱：檢
    察官所提示穿黃色衣服的甲○○照片，就是他開車門鎖的，
    檢察官所提示穿黑色衣服的戊○○照片，就是他在旁邊都騎
    在機車上等語（見偵卷第8頁），然於本院審理時則改稱：
    我只對戊○○有印象，因為他車子迴轉時有從我旁邊經過，
    我有看到他的臉，其他2個人長相沒有印象，我在警局是用
    衣服的顏色指認，另外2個人臉孔或衣服有記錯的可能，我
    搞不清楚這2個人誰下手，我只有看到偷的人的側臉等語（
    見本院卷第90頁背面至第91頁正面、第92頁正面至第93頁背
    面），顯見除被告戊○○係最後離開，證人丙○○、丁○○
    有清楚目擊長相而得精楚確認外，證人丙○○、丁○○對於
    被告甲○○及乙○○指認之依據，無非係以其等所穿著上衣
    之顏色進行指認。而依據被告乙○○、戊○○、甲○○之上
    開供述，案發當天被告乙○○係穿著有圖騰之白色衣服，被
    告戊○○、甲○○則分別穿著黑色、黃色上衣。再證人丙○○、丁○○於本院審理時復均自承有認錯被告乙○○與被告
    甲○○所穿著上衣顏色之可能性，況案發時間係晚間9 時7
    分許，衣服顏色在夜間路燈之折射下，確有可能因路燈燈泡
    發光顏色、光線明亮度強弱而產生不同色光，且人之記憶本
    因個人觀察力、注意力及記憶力而異，尤其被告乙○○、甲○○最後復共乘1 部機車逃逸，證人丙○○、丁○○將被告
    乙○○所穿著之白色上衣顏色錯認為黃色，被告甲○○所穿
    著之黃色上衣顏色錯認為白色，致誤認係被告甲○○下手行
    竊，客觀上非無可能。另參以被告3 人之上開供述均顯示係
    被告乙○○著手行竊被害人丙○○之自用小貨車，且依據卷
    附車號查詢輕型機車車籍資料所載（見警卷第26頁），RZ7-
    792 號輕機車之車主係被告甲○○，而非被告乙○○，堪認
    證人丙○○、丁○○於警詢及檢察官偵訊時之指證，應均係
    因將被告乙○○與被告甲○○所穿著之上衣顏色錯認，而誤
    認被告甲○○係下手行竊自用小貨車之人無訛。
  (三)被告乙○○就以何方式欲開啟被害人丙○○所有之上開自用
    小貨車駕駛座門鎖一節，雖辯稱係欲徒手扳開車門鎖云云。
    然證人丙○○於警詢證稱：當時我跟我女朋友丁○○牽小狗
    出來散步，正好發現竊賊持類似起子之類插入左邊駕駛座車
    門鎖，我跑過去拍他肩膀，他立刻將拿來破壞駕駛座車門鎖
    的物品收起來放入口袋內，隨即坐上車牌號碼RZ7-792 號輕
    型機車由另名男子駕車往文化路方向逃逸等語（見警卷第2
    頁正面）；於檢察官偵訊時證稱：當時我與女友丁○○簽小
    狗散步，正好發現竊賊持類似起子之類的插入左邊駕駛座車
    門，是一個扁的東西，類似我的汽車鑰匙，但沒有鑰匙的凹
    槽，是整條金屬的板子，長得很像車鑰匙，我和他距離不到
    1 公尺，我看到時候他還在拿該起子穿我的鑰匙孔，我拍他
    肩膀跟他開玩笑說，你要不要改用我的試試看，他立刻將拿
    來破壞駕駛座車門鎖的物品收起來放入褲子口袋內等語（見
    偵卷第8 頁正面）；及於本院審理時證稱：我過去時就有聽
    到金屬撞擊聲很大聲，我拍竊賊的肩膀後，他手就縮回，我
    知道他是拿長的東西，但無法確定是什麼東西，我拍他肩膀
    後，他嚇一跳，轉頭就跑，我平常視力1.2 ，沒有近視等語
    明確（見本院卷第83頁背面、第87頁正面）。又證人丁○○
    於檢察官偵訊時亦證稱：當時我與丙○○牽小狗散步，正好
    發現竊賊持類似起子之類的插入左邊駕駛座車門鎖，但是我
    不知道他拿什麼東西，只有看到他拿東西在開門等語明確（
    見偵卷第9 頁正面），及於本院審理時證稱：我看到竊賊有
    拿東西，但不知道是什麼東西，我男朋友丙○○上前問他要
    幹嘛，那個人就說沒有事，就跑掉跳上機車，讓人載走等語
    甚明（見本院卷第89頁正面），與證人丙○○所證之情節互
    符一致，是其等此部分證詞應堪憑信，被告乙○○持不詳之
    工具著手欲撬開丙○○所有而順向停靠在該處路旁之車牌號
    碼2B-1070 號自用小貨車駕駛座門鎖，洵堪認定。又被告用
    乙○○用以行竊上開自用小貨車之工具未經扣案，衡以足資
    作為破壞車鎖之物品眾多，且客觀上非均足堪為兇器使用（
    例如一般之鑰匙材質亦屬堅硬之金屬，亦足以撬開車鎖，然
    尚難認係兇器），證人丙○○、丁○○復無法明精確描述被
    告乙○○究係持何種型式之器具，是被告乙○○行竊時所持
    之工具，是否係屬法定之兇器，即有可疑，依罪疑唯輕原則
    ，尚難認被告乙○○著手竊盜時，有符合攜帶兇器之加重條
    件。
  (四)被告戊○○雖矢口否認有何把風之犯行，惟證人丙○○於本
    院審理時證稱：戊○○在車門旁邊後面，他從頭到尾都說沒
    有我的事情，他當時距離靠近車門的竊賊約1 步，他當時的
    車沒有熄火，還在發動，他在竊賊搭最前面那1 部機車離開
    後約幾秒鐘，也反方向離開現場，我有追前面那1 部機車，
    追了幾步就停下來，因我有心臟病不能跑，我看他們上車走
    掉後，我就轉頭，當時我距離我的車子沒幾步約2.7 公尺（
    當庭筆畫距離，經通譯測量），我還沒有回到車旁，戊○○
    就離開等語明確（見本院卷第83頁正面至第85頁正面、第86
    頁背面至第87頁正面）；證人丁○○於本院審理時亦證稱：
    在偷車離我們較近的那2 個人，當時他們2 人距離約1 步，
    我男朋友去追前面偷車那個人時，離車門較遠的那個人（指
    戊○○）看到巡邏車才跑走，他的機車調頭，接近到我，跟
    我說現在是什麼情形，沒有我的事情，就走了，我記得最後
    1 個走那個說不是我不是我等語甚明（見本院卷第89頁背面
    至第90頁正面、第92頁背面），依其等所述，被告廖文哲於
    被告乙○○著手行竊上開自用小貨車之際，距離被告乙○○
    僅1 步距離，且車輛係沿路邊停放，駕駛座復靠馬路外側，
    被告戊○○理應可清楚目擊被告乙○○之動態，豈有可能對
    被告乙○○著手欲撬開自用小貨車之舉動毫無所悉？此由被
    告乙○○上開供稱：我跟戊○○說你停下來，我要去看那部
    車是否可以開，戊○○就停下，他知道我要去偷，戊○○停
    車的位置距離自用小貨車約1.44公尺（當庭筆畫距離，經通
    譯測量），他可以清楚看到我開駕駛座的車門等語，亦可得
    知被告戊○○事前即知悉被告乙○○欲著手行竊上開自用小
    貨車。被告戊○○辯稱被告乙○○說他要去上廁所云云，無
    可憑採。又倘如被告戊○○所述，其全然不知被告乙○○行
    竊自用小貨車一事，僅知悉被告乙○○係下車如廁，何以見
    被告乙○○下車行竊之際，仍騎車停留在該自用小貨車旁並
    未離去，該車亦未熄火，且於見被告乙○○遭車主丙○○發
    現追趕未獲，未待車主丙○○返回該自用小貨車旁，向車主
    丙○○解釋清楚，即逕自將機車迴轉往反方向逃離現場。益
    徵被告戊○○停留在該處係為行竊之被告乙○○把風，且其
    嗣後逃離現場係害怕遭車主逮捕甚明。從而，被告戊○○否
    認與被告乙○○有竊盜之犯意聯絡，並不足採。
  (五)被告甲○○雖矢口否認有何把風之犯行，惟證人丙○○於本
    院審理時證稱：當時在自用小貨車最前方的那個人，距離車
    門的位置約5.3 公尺（當庭筆畫距離，經通譯測量），他當
    時在機車上，沒有下車，竊賊往他的方向跑，我有去追，追
    了幾步，因為我有心臟病不能跑，我聽到偷車的人邊跑邊罵
    我，因為我叫他不要跑，再跑要報警，他就罵我三字經等語
    甚明（見本院卷第84頁正面、第86頁背面）；及證人丁○○
    於本院審理時亦證稱：比較遠的那部機車是停放在距離車頭
    位置大約10.4公尺（當庭筆畫距離，經通譯測量），駕駛座
    是靠近馬路邊，那部機車停在外面，機車上的人應該可以看
    得到駕駛座，我男朋友追到竊賊跳上機車就沒有追了等語明
    確（見本院卷第91頁背面至第93頁正面），被告甲○○於被
    告乙○○著手行竊上開自用小貨車之際，距離被告乙○○至
    多約10.4公尺，距離不遠，且車輛係沿路邊停放，駕駛座靠
    馬路外側，被告甲○○復將機車停放在馬路外面，其理應可
    清楚目擊被告乙○○著手欲撬開自用小貨車之舉動至明。又
    被告雖辯稱：我在同心公園那邊就有跟乙○○、戊○○說要
    小便，案發當時我在自用小貨車前方100 公尺小便，乙○○
    、戊○○在貨車那邊小便，後來我小便完就啟動機車要離開
    ，要買麵給我太太吃云云，惟其所述不僅與證人丙○○、丁○○上開證述之內容不符，亦與被告乙○○上開供稱：我跟
    戊○○說你停下來，我要去看那部車是否可以開，甲○○看
    到我們停下，他也跟著停下，當時他騎在前面距離我們沒有
    多遠約4. 86 公尺（當庭筆畫距離，經通譯測量），從我下
    車到扳開車門到車主過來約10秒鐘等語，及被告戊○○上開
    供稱：甲○○於案發當時騎在前面，距離我們約4.24公尺（
    當庭筆畫距離，經通譯測量），我沒有下車等語明顯迥異，
    益徵被告甲○○於被告乙○○行竊自用小貨車之際，距離該
    自用小貨車並非如被告甲○○所述有100 公尺之遠，且被告
    乙○○、戊○○亦未如其所述有下車如廁之舉動。再被告甲○○既於雲林縣虎尾鎮同心公園即向被告乙○○、戊○○說
    要上廁所，則當務之急，被告甲○○理應立即於同心公園公
    共廁所內如廁，惟被告甲○○竟仍堅持在返家之途中，選擇
    在公眾得出入之公開場所即被告乙○○行竊地點道路旁如廁
    ，顯與常情有所背離。而參以被告乙○○上開供述，被告甲○○係見其與被告戊○○停車，始將機車停下，且由其下車
    欲撬開車門至遭車主發現僅約10秒鐘等語，則被告乙○○下
    車行竊至遭車主發現時間極為短暫，被告甲○○豈有可能在
    10秒鐘內將機車熄火、下車如廁及啟動機車等舉動陸續完成
    ？足見被告甲○○辯稱其有在案發地點下車如廁云云，顯係
    事後卸責之詞，委無足採。另倘如被告甲○○所述，其全然
    不知被告乙○○行竊自用小貨車一事，嗣後係因被告乙○○
    衝過來說有仇人，其始騎乘機車搭載被告乙○○逃離現場，
    惟當時被害人丙○○僅隻身1 人，且體型並非高大，相較於
    被告甲○○、乙○○、戊○○人數達3 人，縱使雙方發生衝
    突，被告3 人亦處於絕對優勢之地位，倘被告甲○○非害怕
    遭被害人丙○○指認其與被告乙○○行竊後報警處理，何須
    畏罪立即騎乘機車搭載被告乙○○逃離現場？尤其，證人丙○○證稱有對竊賊喊不要跑，再跑要報警等語如上，衡情若
    被告甲○○事前對被告乙○○行竊一事毫無所悉，其聽聞到
    被害人丙○○喊叫「再跑要報警」5 字，必然懷疑被告乙○○有為違法之行為，客觀上理應撇清與被告乙○○有任何關
    聯，方與常情相符，然被告甲○○竟立即騎車搭載被告乙○○離開現場，足見其停留在該處係與被告戊○○負責為行竊
    之被告乙○○把風，且其嗣後騎車搭載被告乙○○逃離現場
    係因害怕遭車主指認甚明。從而，被告甲○○否認與被告乙○○、戊○○有竊盜之犯意聯絡，尚不足採。
  (六)再按共同實施犯罪行為，在合同意思範圍內，相互利用他人
    之行為，以達其犯罪之目的，原不必每一階段均參與，祇須
    分擔犯罪行為之一部，即應對於全部所發生之結果共同負責
    。而共同正犯之意思聯絡，不限於事前有所協議，於行為當
    時，基於相互之認識，以共同犯罪之意思參與者，亦無礙於
    共同正犯之成立。且共同正犯間之犯意聯絡，不以明示為必
    要，即相互間有默示之合致，亦無不可（最高法院94年度臺
    上字第5480號及97年度臺上字第1783號判決意旨分別參照）
    。被告甲○○、乙○○、戊○○於案發當時並未在上開自用
    小貨車停放之地點如廁，業經本院認定如上，且被告甲○○
    、戊○○於被告乙○○著手行竊該自用小貨車之際，分別騎
    乘機車停放在該自用小貨車前側、車旁，距離不遠，被告戊○○機車引擎並未熄火，被告甲○○復於被告乙○○行竊遭
    車主發現之際，騎車接應被告乙○○逃逸，被告戊○○亦隨
    之騎車反方向逃離現場，足徵被告乙○○、甲○○、戊○○
    3人就本件犯行，顯然事先同謀推由被告乙○○下手實行犯
    罪行為，被告甲○○、戊○○則負責在旁把風，渠等有共同
    竊盜之犯意已至明。
  (七)按告訴人、證人之陳述有部分前後不符，或相互間有所歧異
    時，究竟何者為可採，法院仍得本其自由心證予以斟酌，非
    謂一有不符或矛盾，即應認其全部均為不可採信；尤其關於
    行為動機、手段及結果等之細節方面，告訴人之指陳，難免
    故予誇大，證人之證言，有時亦有予渲染之可能；然其基本
    事實之陳述，若果與真實性無礙時，則仍非不得予以採信，
    最高法院著有74年臺上字第1599號判例可資參照。證人丙○○、丁○○就究係被告甲○○或被告乙○○著手行竊，於警
    詢及檢察官偵訊時之證述，固均與於本院審理時之證述不一
    致，然深究其原因，無非係因其等均以被告穿著之上衣顏色
    進行指認，並非以被告甲○○與被告乙○○之長相進行辨認
    。又案發時間係晚間9時7分許，衣服顏色在夜間路燈之折射
    下，確有可能因路燈燈泡發光顏色、光線明亮度強弱而產生
    不同色光，且人之記憶本因個人觀察力、注意力及記憶力而
    異，證人丙○○、丁○○將被告乙○○與被告甲○○所穿著
    之上衣顏色錯認，致誤認被告甲○○係下手實施竊盜之人，
    客觀上非無可能，業經本院認定如上，故此乃不可避免之自
    然缺陷，尚與經驗法則無違。惟其等於警詢、檢察官偵訊及
    本院審理時，就著手行竊者、2 名把風者於案發當時之舉動
    、位置、所騎乘機車之車牌號碼、逃逸方向等基本事實則前
    後一致，自難僅以其等誤認著手行竊者之上衣顏色，即遽認
    其等就基本事實之證述亦不可採。揆諸前揭判例意旨，證人
    丙○○、丁○○之證詞尚難認不具證據價值，本院自均得採
    信，認定被告乙○○、甲○○、戊○○3 人確有結夥竊盜未
    遂之犯行，非謂一有不符或矛盾，即應認證人丙○○、丁○○部證詞均為不可採信。
  (八)綜上所述，本院綜合上開各項證據之調查結果，並參酌各項
    情況證據以觀，已足認行竊之被告乙○○與把風之被告甲○○、戊○○間，就本件竊盜犯行具有犯意聯絡及行為分擔，
    應堪認定。被告乙○○、甲○○、戊○○上開所辯，均無非
    飾卸之詞，不足採信。是被告乙○○、甲○○、戊○○結夥
    竊盜未遂之犯行，事證明確，自均應依法論科。
二、論罪科刑：
  (一)核被告乙○○、甲○○、戊○○所為，均係犯刑法第321條
    第2項、第1項第4款之結夥3人以上竊盜未遂罪。
  (二)被告乙○○、甲○○、戊○○就前揭結夥竊盜未遂之犯行間
    ，有犯意聯絡及行為分擔，均為共同正犯。
  (三)被告乙○○有如前開事實欄所載之前科紀錄，於94年1月22
    日縮短刑期執行完畢，有臺灣高等法院被告前案紀錄表1份
    在卷可稽，其受徒刑之執行完畢後，5年以內故意再犯本件
    有期徒刑以上之結夥竊盜未遂罪，應依刑法第47條第1項規
    定論以累犯，並加重其刑。
  (四)被告乙○○、戊○○、甲○○均已著手於竊盜犯罪行為之實
    行而不遂，為未遂犯，應均依刑法第25條第2 項規定減輕其
    刑。又被告乙○○為累犯，同有加重及減輕事由，依刑法第
    71條第1 項規定，先加後減之。
  (五)本院審酌被告乙○○有多次搶奪、竊盜、施用毒品前科，素
    行不佳，其與被告甲○○、戊○○3 人年輕力強，不思勞力
    賺取金錢，恣意竊取他人財物，法紀觀念淡薄，危害社會治
    安，且被告甲○○、戊○○犯後猶飾詞狡辯有行竊把風之行
    為，未見悔意，惡性均較坦承有下手行竊之被告乙○○為重
    ，及被告乙○○雖承認有下手行竊，然對被告戊○○、甲○○負責把風部分則一再飾詞維護，難認態度良好，暨其等犯
    罪之動機、目的、手段、分工過程、參與程度輕重、所生危
    害等一切情狀，分別量處如主文所示之刑，並均諭知易科罰
    金之折算標準，以資懲儆。至公訴檢察官據起訴書記載「請
    審核被告等或有前科，素行不佳，且正值青年，竟不思以己
    力獲得財物，下手行竊，又空言否認犯行，請從重量處有期
    徒刑1 年，倘審理中均坦承全部犯行及節省司法資源真心悔
    悟，請從輕量處有期徒刑4 月」等語，當庭就被告乙○○具
    體求刑有期徒刑4 月，就被告甲○○、戊○○具體求刑有期
    徒刑1 年云云。惟本院斟酌上開犯罪之一切情狀，並審酌被
    告乙○○於本院審理時雖坦承有著手行竊之犯行，惟就被告
    戊○○、甲○○負責把風部分仍飾詞狡辯，其意顯在為該2
    人脫罪，及為避免本案該當「結夥3 人」之加重竊盜要件，
    以減輕其個人刑責甚明，實難認其有真心悔悟及全部坦承本
    案結夥3 人竊盜未遂之犯行，且參以被告乙○○有多次搶奪
    、竊盜、施用毒品前科，素行不佳，卻再犯本案，實不宜輕
    縱，故認檢察官求刑有期徒刑4 月，尚屬過輕。又審酌被告
    甲○○、戊○○雖矢口否認犯行，然被告甲○○並無前科，
    被告戊○○5 年內未曾受有期徒刑以上刑之宣告，素行均較
    被告乙○○為佳，且其等與被告乙○○共同行竊本案自用小
    貨車未遂，車主丙○○並未受有損害，對被告甲○○、戊○○2 人各量處有期徒刑6 月，即可收懲儆之效，惟檢察官求
    刑有期徒刑1 年，應屬過重，附此敘明。
  (六)被告乙○○犯本件竊盜案件所使用之不詳工具，並未扣案，
    因無證據足認該物品現尚存在，為免執行之困難，爰不予宣
    告沒收，併此敘明。
參、應適用之法律：
  (一)刑事訴訟法第284 條之1 前段、第299 條第1 項前段。
  (二)刑法第28條、第321 條第2 項、第1 項第4 款、第25條第2
    項、第47條第1 項、第41條第1 項前段。
本案經檢察官魏偕到庭執行職務。
中    華    民    國    98    年    12    月    31    日
                  刑事第六庭    法  官  黃楹榆
以上正本證明與原本無異。
如不服本判決應於收受判決後10日內向本院提出上訴書狀，並應
敘述具體理由；其未敘述上訴理由者，應於上訴期間屆滿後20日
內向本院補提理由書（均須按他造當事人之人數附繕本）。「切
勿逕送上級法院」。
                                書記官  李雅怡
中    華    民    國    98    年    12    月    31    日
附錄本案論罪科刑法條全文
刑法第321條：
犯竊盜罪而有左列情形之一者，處6月以上、5年以下有期徒刑：
  一、於夜間侵入住宅或有人居住之建築物、船艦或隱匿其內而
      犯之者。
  二、毀越門扇、牆垣或其他安全設備而犯之者。
  三、攜帶兇器而犯之者。
  四、結夥三人以上而犯之者。
  五、乘火災、水災或其他災害之際而犯之者。
  六、在車站或埠頭而犯之者。
前項之未遂犯罰之。

司法院資訊處製作；財團法人民間司法改革基金會備份。
